臺灣高等法院刑事判決　　　　　　　　94年度上訴字第1377號
　　上　訴　人
　　即 自訴 人　己○○有限公司
　　　　　　　　（後聲請為新加坡商康劑行有限公司）
　　　　　　　　（Medipharm Pte Ltd.）
　　法定代理人　Andrew .
　　被　　　告　丁○○
　　　　　　　　甲○○
　　　　　　　　戊○○
　　　　　　　　丙○○
　　　　　　　　乙○○
上列自訴人因被告違反公司法案件，不服台灣士林地方法院（93
自字第37號），中華民國93年12月10日第一審判決，提起上訴，
本院判決如下：
    主  文
上訴駁回。
    理  由
一、上訴意旨略以：己○○有限公司業經向經濟部核准，經該部
    於九十四年二月五日以經授商字第０九四０一０二九五０號
    函覆獲許在台設立分公司Medipharm Pte Ltd.，中文名為新
    加坡商康劑行有限公司，既經認許，原判決應准予自訴；況
    按（一）民訴第40條第3項 規定：「非法人之團體，設有代
  　表人或管理人者，有當事人能力。」（二）行政訴訟法第22
    條規定：「自然人、法人、中央及地方機關、非法人之團體
    ，有當事人能力。」（三）刑事訴訟法第三一九條第一項首
    段規定：「犯罪之被害人得提起自訴。」是非法人團體不僅
    得提起民訴、行訴，亦可提起刑訴，原審引用盤古開天時之
    最高法院27年上字第1911號判例而「增加」法律所無之限制
    ，業經聲請大法官會議解釋以釋五六九號宣告違憲，原判決
    應撤銷發回云云。
二、按犯罪之被害人得提起自訴，又不得提起自訴而提起者，應
    諭知不受理之判決，且得不經言詞辯論為之，刑事訴訟法第
    三百十九條第一項前段、第三百三十四條、第三百四十三條
    、第三百零七定有明文。次按刑事訴訟法第三百十九條所稱
    得提起自訴之被害人，以具有法律上人格之自然人或法人為
    限。未經認許其成立之外國法人，僅能認係非法人之團體，
    不能認其為法人，是未經我國政府認許之外國公司，除法律
    有特別規定外（例：著作權法第一百零二條、商標法第七十
    條），不得提起自訴，司法院院字第五三三號解釋、最高法
    院二十七年上字第一九一一號判例及九十一年度台上字第六
    ０三七號判決參照。是以未經認許之外國公司，就違反公司
    法、詐欺及偽造文書罪，不得提起自訴。
三、經查，本件提起自訴之人為己○○有限公司，起訴當時自訴
    人係以新加坡商康劑行有限公司向經濟部申請認許（見自訴
    代理人提出之公司設立登記預查名稱申請表）（見原審九十
    三年八月九日、九十三年九月二十日準備程序筆錄），而當
    時經原審向經濟部函調自訴人公司之登記、外國公司之認許
    資料，並無該公司之相關資料等情，有經濟部九十三年十二
    月三日經商字第○九三○二二○六六六○號函附卷可稽（
    見原審卷第102頁），是自訴人在起訴當時並未有註冊登記
    ，並無我國之法人人格，僅屬非法人之團體，無自訴當事人
    能力，因欠缺形式訴訟條件不得提起自訴，且當事人能力為
    形式訴訟條件，於起訴當時即應具備，不因自訴人事後補正
    而治癒其瑕疵，是原判決以自訴人自訴時無當事人能力，認
    起訴之程序顯屬違背規定，而為自訴不受理之諭知，經核並
    無不合，自訴人上訴意旨以事後業經聲請經濟部認許得在台
    設分公司而有當事人能力，指摘原判決未依大法官解釋第五
    六九號保障其訴訟權，指摘原判決不當，為無理由，應予駁
    回，並不經言詞辯論為之。又法院所為之非確定訴訟內容之
    非本案判決並無既判力，自訴人事後取得法人資格，仍可另
    行依法處理，無礙當事人訴訟權之保障。自訴人現為法人，
    針對大法官解釋第五六九號對自然人所為之訴訟權保障援引
    ，容有誤會，併此敘明。
據上論斷，應依刑事訴訟法第三百六十八條、第三百七十二條，
判決如主文。
中　　華　　民　　國　　94　　年　　6　　月　   27　　日
　　　　　　　　　刑事第四庭    審判長法　官  許增男
　　　　　　　　　　　　　　　　　　  法　官  謝靜恒
　　　　　　　　　　　　　　　　　　  法　官  周煙平
以上正本證明與原本無異。
如不服本判決，應於收受送達後十日內向本院提出上訴書狀，其
未敘述上訴之理由者並得於提起上訴後十日內向本院補提理由書
（均須按他造當事人之人數附繕本）。
                                      書記官  蕭麗珍
中　　華　　民　　國　　94　　年　　6 　　月　　28　　日
